【裁判字號】    92,上訴,652
【裁判日期】    920624
【裁判案由】    違反槍砲彈藥刀械管制條例等
【裁判全文】
臺灣高等法院刑事判決                            九十二年度上訴字第六五二號
    上  訴  人
    即  被  告    乙○○
右上訴人即被告因違反槍砲彈藥刀械管制條例等案件，不服臺灣板橋地方法院九十一
年度訴字第六九七號，中華民國九十一年十二月二十日第一審判決（起訴案號：臺灣
板橋地方法院檢察署九十一年度毒偵緝字第六一號、九十一年度毒偵字第七０六號、
九十一年度偵緝字第一五二號、九十一年度偵字第三三八五號），提起上訴，本院判
決如左：
    主  文
原判決關於轉讓第二級毒品罪刑及定執行刑部分均撤銷。
乙○○連續轉讓第二級毒品，累犯，處有期徒刑壹年；扣案之第二級毒品安非他命貳
拾包（驗餘合計淨重壹壹貳點貳公克，包裝重伍點柒公克）沒收銷燬之。
其他上訴駁回。
前開撤銷改判部分與上訴駁回部分所處之刑，應執行有期徒刑貳年拾月；扣案之第二
級毒品安非他命貳拾包（驗餘合計淨重壹壹貳點貳公克，包裝重伍點柒公克），
沒收銷燬之；扣案之仿ＣＯＬＴ廠製口徑０．四五吋半自動手槍製造之玩具手槍（
管制編號0000000000號）壹支及改造子彈壹顆，均沒收。
    事  實
一、乙○○前因過失傷害罪，經臺灣板橋地方法院判處有期徒刑三月，嗣經本院判決
    上訴駁回確定，於民國（下同）八十八年七月二日易科罰金執行完畢，仍不知悔
    改，明知安非他命係毒品危害防制條例第二條第二項第二款所規定之第二級毒品
    ，竟基於轉讓第二級毒品安非他命之概括犯意，自九十年七月初起，至同年八月
    六日（起訴書記載為同年七月中旬）止，先後四次（起訴書記載為三次）在臺北
    縣土城市○○街一六八巷五弄十一號二樓，無償提供轉讓安非他命予張家福（由
    檢察官另案偵辦）施用。乙○○又明知依槍砲彈藥刀械管制條例之規定，非經中
    央主管機關許可，不得持有槍砲、子彈，竟於九十年八月間，以郵購方式購買而
    持有可發射子彈具有殺傷力之仿ＣＯＬＴ廠製口徑０．四五吋半自動手槍製造之
    玩具手槍（管制編號0000000000號）一支及改造子彈二顆，未經許可
    而持有之。嗣先於九十年八月六日下午五時五十分許，為警在臺北縣土城市○○
    街一六八巷五弄十一號二樓查獲，並扣得第二級毒品安非他命二十包（驗餘合計
    淨重一一二‧二三公克，原審判決書記載為淨重一一四．五公克，起訴書記載為
    毛重一一九‧五公克）；再於九十一年二月一日凌晨零時三十五分許，經警在臺
    北縣鶯歌鎮○○街二十五號四樓及頂樓查獲，並扣得第二級毒品安非他命一包（
    毛重０．四公克）、具有殺傷力之仿ＣＯＬＴ廠製口徑０．四五吋半自動手槍製
    造之玩具手槍一支及改造子彈二顆（其中一顆業經試射鑑定而不存在）、仿貝瑞
    塔（起訴書及原審判決書均記載為具瑞塔）九厘米手槍二支（經鑑驗無殺傷力，
    此部分不構成犯罪）。
二、案經臺北市政府警察局大安分局及基隆市警察局第二分局分別移送臺灣板橋地方
    法院檢察署檢察官偵查起訴。
    理  由
一、被告乙○○未於最後審判期日到庭，僅於前次審判期日及調查時矢口否認有轉讓
    第二級毒品及未經許可持有槍、彈之犯行，辯稱：（一）其並未轉讓安非他命供
    張家福施用；（二）扣案之槍、彈均非其所有，其因腿傷而在臺北縣鶯歌鎮○○
    街二十五號四樓甲○○之賃居處療養云云。
二、經查：
（一）被告乙○○如何無償提供轉讓安非他命予張家福施用之情，業據被告於警詢時
      自承「張家福是我朋友，我不好意思拒絕他，有時他向我要的，並沒有任何金
      錢交易」（九十年度偵字第一三二七六號偵查卷第十四頁）明確，被告於偵查
      中亦稱「因警察說不承認（扣案毒品等物為其所有），則以販賣罪移送。我有
      自由意志判斷，警察誘導我，我一時心急，才承認的」（九十年度偵字第一三
      二七六號偵查卷第五二頁反面）等語，核與證人張家福先後於警詢、偵查中及
      原審調查時結證所稱：「（吸食之安非他命）都是乙○○及鄭玉釵二人給我的
      ，大約兩三次，並沒有代價。．．．最近一次是於九十年八月六日下午十四時
      在
      國榮無償提供我吸食三次。（查扣之物）在乙○○房間查獲」（九十一年度偵
      緝字第一五二號偵查卷第二０頁反面）、「（問：安非他命來源？）是乙○○
      請我吸食二、三次，九十年七月初至中旬在查獲地點向他要三次，他無償提供
      我吸食」（九十年度偵字第一三二七六號偵查卷第六六頁反面）、「那些東西
      （指扣案物）並不是我的，是被告乙○○請我吃的，並沒有從我身上搜到的，
      因為查獲的地點是被告乙○○的住處，．．．因為東西確實不是我的，我在地
      檢署候訊室時，乙○○他說他腿斷掉，希望我將毒品的部分擔下來，讓他可以
      交保出去治療，以後在檢察官及法院的時候再翻供就可以了，所以我在地檢署
      初次應訊時說海洛因、安非他命等扣案物品都是我的，這部分是不實在的。（
      乙○○每次請我吸食的量）大概是燃燒之後可以吸食三、四口的量。（九十年
      八月六日）當天乙○○他有請我吸食，那是被告乙○○最後一次請我吸食的，
      當時我要出去倒垃圾的時候，被告乙○○有請我吸食兩、三口。乙○○是從九
      十年七月初到九十年八月六日，大約一個禮拜至十天一次，所以總共是四次，
      偵查中所言三次，是沒有將查獲當天那次算進去。我被查獲後有在土城看守所
      觀察勒戒，我的毒品來源就是被告乙○○」（原審九十一年七月二日訊問筆錄
      ）等情，悉相符合，參諸證人張家福之法務部在監
      九十年八月七日確經送臺灣臺北看守所執行觀察、勒戒無訛；另證人張家福於
      員警逮捕被告前，先在臺北縣土城市○○街一六八巷五弄十一號樓下遭查獲，
      猶仍故意隱瞞身懷上址二樓第一道鐵門鑰匙之事實，反以叫門方式向被告示警
      ，顯意圖為被告拖延時間，俾利被告逃脫等情，亦據證人即查獲被告及張家福
      之臺北市政府警察局大安分局警員趙大偉於偵查中結證屬實（九十一年度偵緝
      字第一五二號偵查卷第二九頁反面至第三０頁）。證人張家福既仍有迴護被告
      之意，顯無挾怨誣攀之可能，其上開證詞應堪採憑，亦足徵被告前揭於警詢中
      坦承轉讓安非他命予張家福之供述，與事實無違。此外，復有九十年八月六日
      當場查獲之結晶二十包扣案可資佐證；該扣案之結晶，經送法務部調查局檢驗
      結果，均係第二級毒品甲基安非他命，淨重一一二．二三公克，包裝重五．三
      七公克，亦有法務部調查局九十二年五月十四日調科壹字第０九二六二六０五
      七八０號檢驗通知書在卷可憑。被告此部分之犯行，應堪認定。
（二）扣案之槍、彈係被告乙○○所有，經員警在臺北縣鶯歌鎮○○街二十五巷四樓
      被告居處頂樓查獲一情，業據被告於警詢時自承不諱（九十一年度偵字第三三
      八五號偵查卷第四頁至第六頁），經原審法院當庭勘驗警詢錄音帶，被告亦自
      承警詢時確有為上揭供述（原審九十一年十一月二十二日訊問筆錄）；而上開
      仿ＣＯＬＴ廠製口徑０．四五吋半自動手槍製造之玩具手槍（管制編號000
      0000000號）一支及改造子彈二顆（其中一顆業經試射而不存在），經
      檢察官囑託內政部警政署刑事警察局鑑定結果，均具殺傷力等情，亦有該局九
      十一年二月二十五日刑鑑字第０九一００二五九０六三號函附卷（九十一年度
      偵字第三三八五號偵查卷第六七頁至第六八頁反面）可稽。
（三）被告雖自偵訊中起即辯稱：於九十一年二月一日經警查獲時遭刑求，遂承認持
      有具殺傷力之槍、彈，並於原審調查時辯稱：「我當時不知道警察是如何進來
      的，我後來知道他們是自己開鎖進來的，他們進來後直接到我的房間，叫我手
      舉起來，一動就要開槍，我就趴在地上，之後他們將我帶出房間到客廳也是叫
      我趴在地下並且有人用腳踢我，踢我的右脅下，然後又將我帶進房間，問我有
      沒有槍械，我說沒有，他們就對我拳打腳踢大概有一、兩分鐘，將我打倒在床
      上，我記得有兩、三個人，我可以指認他們巡官及李東龍，他們都是用拳頭打
      我的前胸，打得很重，讓我倒在床上，之後他們將我帶回客廳他們就整棟樓搜
      ，從二十五號搜到二十六號，還到二十六號的頂樓，在二十六號頂樓搜到槍枝
      、電子秤及分裝袋之後，他們還把我拉到二十六號的頂樓照相，因為他們來了
      七、八個人，我聽到他們有人說地下室沒有搜到，照完相之後他們又帶我到二
      十五號四樓，他們就問我朋友甲○○到哪裡去，我說他出去了，他們就問我什
      麼時候回來，我說不知道，之後他們等了一會兒就將我拉到派出所去，詢問我
      販賣的事情，我說沒有，他們就說要灌屎灌尿，並叫我跪下，我不跪，他們就
      將我的手反綁在後面，並將我在地上拖行，過一會兒才將我鬆開，作完筆錄之
      後才將我送到三組，之後就移送地檢署，我有當庭跟檢察官說我有被刑求，當
      時張陳雪玉也有在偵查庭內，被打的過程就是警察到我的房間，打我的前胸，
      之後帶到客廳叫我趴在地上時，踢了我右脅一腳，再帶我到樓頂照相，照完相
      之後，帶我到派出所，到派出所是隔天才作筆錄，他們曾經將我的手反綁在地
      下拖行，然後移送三組之後就沒有人打我了。沒有（驗傷），也沒有成傷。（
      張陳雪玉在場）看到我在客廳被踢及在派出所拖行的情形。張陳雪玉當時被兩
      、三個警察帶到我的房間去，後來她再出來跟我一起坐在客廳沙發上，我當時
      有聽張陳雪玉說她被警員打了兩巴掌，其他我都沒有看到」（原審九十一年五
      月十七日訊問筆錄）、「我當時被警員毆打的時候，證人潘國賢有在場。．．
      ．證人劉大德應該是有看到我被壓制在客廳的地上，被踢一兩腳」（原審九十
      一年六月十八日訊問筆錄）云云，惟經原審法院調查被告於九十一年二月一日
      經警查獲後，送往臺灣臺北戒治所強制戒治時之體檢結果，除被告先前所受右
      踝骨折之舊傷外，並無其他傷害，此有臺灣臺北戒治所覆函所檢具臺灣臺北監
      獄衛生科收容人病歷在卷（原審卷第一０五頁至第一０七頁）可參。另經原審
      法院隔離訊問九十一年二月一日與被告同在查獲現場之多位證人，其中證人即
      當日與被告同時經警查獲之張陳雪玉、查獲被告之警員林盟峰及李東龍、會同
      員警前往查緝被告之基隆憲兵隊調查官潘國賢及士官長劉大德等人，依序結證
      稱：「當時警察在永昌街二十五號四樓的時候並沒有搜到東西，後來再到五樓
      的頂樓加蓋棚子，在那裡找到幾把槍械，當時我是被警員控制在四樓的沙發上
      坐著，是聽上樓下來的警員說有搜到槍械，之後問乙○○樓上槍械是不是他的
      ，乙○○說樓上的東西不是他的，乙○○當時原本是在房間內，後來被拉出來
      ，被壓在客廳的地上，大約有三、四個警員，有的壓住乙○○，有的用腳踢乙
      ○○，並且說趕快承認槍是他的，大概打了幾分鐘，之後休息，又再繼續搜，
      這期間我都被控制在沙發上都不能動，當時警察同時在房間裡面搜，並叫我進
      去，問我為何有槍不講，並問我槍在哪裡，我說我不知道，我就被另外兩個警
      察用手用力對我右臉打耳光，打我下巴，並用拳頭打我的左下背，並用腳踢我
      屁股，然後再把我叫到客廳去，他們繼續在房間搜，搜不到他們才又再到客廳
      打乙○○，我才大聲喊救命，我並沒有驗傷，我可以指認施暴的警察，整個過
      程是警察進門之後先將我控制在客廳，並衝進乙○○的房間打乙○○，之後將
      乙○○帶出來客廳，再將我帶進房間打，打完之後警察就到五樓去搜，搜到槍
      之後，就一直罵乙○○，再把乙○○壓在客廳打，而我被控制在客廳沙發喊救
      命，之後我們就被帶到警局去，到警局之後，他們沒有打我，但一直打乙○○
      ，我今日所言都是實在的」（原審九十一年五月十七日訊問筆錄）、「（問：
      在警局訊問時有無拖行過被告？）沒有，但被告在我們進入屋內時，有反抗，
      所以經過我們制伏之後，被我們反銬在地上。．．．而且我們在搜索的過程中
      ，已經知道槍枝有阻鐵，案子可能辦不成，所以我們比較關心的是毒品的部分
      ，不可能為槍枝的事情對被告施暴」（原審九十一年五月三十一日訊問筆錄）
      、「（問：有無對被告及證人張陳雪玉施暴？）沒有，也沒有這個必要，因為
      我們看到手槍有阻鐵，已經知道槍械部分辦不成了，毒品部分是順便帶回去辦
      的，所以被告否認的話，也沒有關係。．．．因為被告是通緝犯，並且線報中
      稱持有槍械，所以我們進門時遇到被告反抗，就將被告壓制在地上，但是並沒
      有違背比例原則，因為為維護我們自身的安全，強制力是有必要的」（同上訊
      問筆錄）、「警員就開門進入現場，在我進入大門前，就聽到裡面傳來喝令不
      要動的聲音，我五到十秒後隨後進入現場，看到被告及一名女子被壓制在客廳
      的沙發上，是坐著，手揹在背部。（問：中間過程是否有見到警察打人的情形
      ？）沒有。．．．打人的部分我確實沒有看到，海洛因的部分應該是我在客廳
      搜到的，有五公克。我只有看到李東龍在客廳喝問被告槍枝在哪裡，但是並沒
      有看到他們打人的情形」（原審九十一年六月十八日訊問筆錄）、「我是在警
      員後面進入現場，距離警員大概隔兩、三分鐘，時間很短，我們是在樓梯間有
      聽到喝令不要動的聲音，之後聽到警員將被告帶到客廳之後，告訴我們說可以
      進去，．．．我進入現場時，看到被告已經坐在沙發上，被告身上沒有看到任
      何的傷，之後我就負責看管被告及張陳雪玉。．．．從頭到尾都沒有看到警察
      打人」（同上訊問筆錄）等語。依前揭證人林盟峰、李東龍、潘國賢、劉大德
      之證述，均稱並無毆打被告之情事，且被告既稱受員警重擊前胸致倒在房間床
      上，復遭數名警員拳打腳踢達數分鐘，再經反綁在地上拖行，則被告之身體竟
      未受絲毫傷害，顯與常情有違；況證人陳張雪玉陳述被告遭員警毆打之位置、
      經過，及其指訴自身遭警毆打之情節，非但均與被告所述歧異，且被告係於九
      十一年二月一日經檢察官偵訊時辯稱：「本件警員李東龍曾對我刑求，我乾姐
      張陳雪玉有看到」，彼時同時在庭之證人張陳雪玉始附和稱：「我看見作筆錄
      的警員有拖行乙○○並將他毆打」（九十一年度毒偵字第七０六號偵查卷第二
      七頁反面），益徵被告所辯及證人張陳雪玉所證述之情節，無非為誇大被告經
      警逮捕時拒捕、拒絕配合而經員警制伏之情節而為刑求抗辯，委無足採。
（四）按證人或當事人於案發時之供述較少權衡其利害得失或受他人干預，依經驗法
      則，較諸事後翻異其案發之初所為之陳述為可信，此即所謂案重初供。故除有
      可證明其後更異之詞與事實相符，或其初供係屬虛偽者外，自不得任意捨棄初
      供而不採（最高法院八十年度台上字第五一０九號判決意旨參照）。又被告經
      警查獲本件具殺傷力之手槍、子彈處，係在被告當時居住之臺北縣鶯歌鎮○○
      街二十五號四樓公寓屋頂陽台，而該屋頂陽台係經由獨立之樓梯間出入，平時
      均無人至，樓梯間係由四樓住戶使用，訂立房屋租賃契約係由自稱「甲○○」
      之男子偕同二名以姐妹相稱之女子前來，該屋有數人共同居住等情，業經屋主
      許正宗（出租人許呂月娥之配偶）於原審調查時結證（原審九十一年九月二十
      四日訊問筆錄）及鄰屋屋主郭中明、簡美玲二人於警詢時證述（筆錄附原審卷
      第二三三頁至第二三九頁）屬實，並有現場圖三紙（原審卷第二三０頁至第二
      三二頁）、照片十五幀附卷可佐。被告於警詢中既詳為陳述所持有槍、彈之來
      源，及上址乃其居住處等情，且係出於自由意志下所為之任意性自白，復與事
      實相符，揆諸前開最高法院判決意旨，自得採為其論罪之證據，堪認前揭扣案
      之槍、彈係由被告所持有，自不因上開房屋之出面承租人係甲○○，即認該槍
      、彈與被告無涉。至證人甲○○，經原審法院及本院多次傳、拘無著，依最高
      法院七十七年八月九日第十一次刑事庭會議決議事項壹、乙、關於第三審部分
      第十四項第二款、第五款意旨，亦認屬為無從調查之證據方法，欠缺必要性，
      附此敘明。
（五）綜上所述，被告上開所辯各節，均無非卸責之詞，不足採信。本件事證已臻明
      確，被告之犯行洵堪認定。
三、核被告乙○○所為，係犯毒品危害防制條例第八條第二項之轉讓第二級毒品罪、
    槍砲彈藥刀械管制條例第十一條第四項之未經許可持有可發射子彈具有殺傷力之
    手槍罪及第十二條第四項之未經許可持有子彈罪。被告雖同時持有子彈二顆，惟
    因僅係觸犯一社會法益，僅應論以單純一罪。被告四次轉讓第二級毒品之行為，
    時間緊接，手法相同，所犯又係構成要件相同之罪，顯係出於概括之犯意反覆而
    為，應依刑法第五十六條連續犯之規定論以一罪，並加重其刑。又被告於同一時
    、地，一持有槍、彈行為而觸犯上開二罪名，為想像競合犯，應依法從一重依槍
    砲彈藥刀械管制條例第十一條第四項之罪處斷。被告所犯上開轉讓第二級毒品罪
    及違反槍砲彈藥刀械管制條例第十一條第四項罪二者，罪名不同，手法互異，應
    予分論併罰。被告於九十年八月六日轉讓第二級毒品安非他命予張家福之犯行，
    雖未據公訴人起訴，惟與本件起訴部分，有連續犯之裁判上一罪關係，本院自應
    併予審論。被告前因過失傷害罪，經臺灣板橋地方法院判處有期徒刑三月，嗣經
    本院判決上訴駁回確定，於八十八年七月二日易科罰金執行完畢之事實，有本院
    被告全國前案紀錄表在卷可憑，其於受有期徒刑之執行完畢後，五年以內再犯有
    期徒刑以上之上開二罪，係屬累犯，應依刑法第四十七條之規定，就被告連續轉
    讓第二級毒品部分，遞予加重其刑，就被告未經許可持有手槍部分，加重其刑。
四、原審對被告予以論罪、科刑，固非無見；惟查：（一）被告先後於九十年八月六
    日及九十一年二月一日，分別為警查獲二十包及一包安非他命，前者與本件犯轉
    讓第二級毒品罪有關，後者則與經已判決確定之施用第二級毒品罪有關，原審未
    予釐清，於宣告施用第二級毒品罪刑及轉讓第二級毒品罪刑項下，均諭知沒收銷
    燬上開二十一包安非他命；（二）前開扣案之二十包安非他命經送檢驗後驗餘之
    淨重係一一二．二三公克（包裝重五．三七公克），原判決記載為一一四．五公
    克，均有未合。被告提起上訴仍執前詞，否認有轉讓安非他命予張家福施用及持
    有槍、彈之犯行，雖均無足取，就未經許可無故持有槍彈部分之上訴應予駁回；
    然原判決就轉讓第二級毒品部分既有如上之可議，即屬無可維持，該部分罪刑及
    定執行刑部分，均應由本院予以撤銷改判。爰審酌被告之品行、犯罪所用手段及
    犯後態度一切情狀，就被告轉讓第二級毒品部分量處有期徒刑一年，並與駁回上
    訴部分定其應執行之刑為有期徒刑二年十月。又槍砲彈藥刀械管制條例第十九條
    第一項就犯本條例之罪，而諭知強制工作之保安處分之規定，已於九十年十一月
    十四日修正公布刪除，依刑法第二條第二項「保安處分適用裁判時之法律」之規
    定，本件尚無諭知強制工作之必要，併予敘明。
五、扣案與本件轉讓毒品犯罪有關之第二級毒品安非他命二十包（驗餘合計淨重一一
    二‧二三公克，包裝重五．三七公克），為查獲之毒品，依毒品危害防制條例第
    十八條第一項前段之規定，宣告沒收銷燬之，並與被告所犯違反槍砲彈藥刀械管
    制條例罪部分所扣案之具有殺傷力之仿ＣＯＬＴ廠製口徑０．四五吋半自動手槍
    製造之玩具手槍（管制編號0000000000號）一支及改造子彈一顆（另
    一顆經試射而不存在），併執行之。
六、被告乙○○經合法傳喚，無正當理由未於最後審判期日到庭，爰不待其陳述，逕
    行判決。
據上論斷，應依刑事訴訟法第三百七十一條、第三百六十八條、第三百六十九條第一
項前段、第三百六十四條、第二百九十九條第一項前段，毒品危害防制條例第八條第
二項、第十八條第一項前段，刑法第十一條前段、第五十六條、第四十七條、第五十
一條第五款、第九款、第十款，判決如主文。
本案經檢察官曾忠己到庭執行職務
中    華    民    國      九十二      年      六      月      二十四    日
                                臺灣高等法院刑事第六庭
                                    審判長法  官  陳  春  秋
                                          法  官  洪  英  花
                                          法  官  王  麗  莉
右正本證明與原本無異。
如不服本判決，應於收受送達後十日內向本院提出上訴書狀，其未敘述上訴之理由者
並得於提起上訴後十日內向本院補提理由書（均須按他造當事人之人數附繕本）。
                                          書記官  蘇  秋  
中    華    民    國      九十二      年      六      月      二十四    日
附錄：本案論罪科刑法條全文
毒品危害防制條例第八條第二項：
轉讓第二級毒品者，處六月以上五年以下有期徒刑，得併科新台幣七十萬
槍砲彈藥刀械管制條例第十一條第四項：
未經許可，持有、寄藏或意圖販賣而陳列第一項所列槍砲者，處一年以上
七年以下有期徒刑，併科新臺幣七百萬元以下罰金。
第一項至第三項之未遂犯罰之。
槍砲彈藥刀械管制條例第十二條第四項：
未經許可，持有、寄藏或意圖販賣而陳列子彈者，處五年以下有期徒刑，
併科新台幣三百萬元以下罰金。


司法院資訊處製作；財團法人民間司法改革基金會備份。
